【裁判字號】    89,上訴,1658
【裁判日期】    890720
【裁判案由】    違反槍砲彈藥刀械管制條例等
【裁判全文】
臺灣高等法院臺中分院刑事判決                  八十九年度上訴字第一六五八號
      上  訴  人  臺灣南投地方法院檢察署檢察官
      上  訴  人
      即  被  告  丁○○
右上訴人因違反槍砲彈藥刀械管制條例等案件，不服臺灣南投地方法院八十九年度訴
字第八十九號中華民國八十九年七月二十日第一審判決（起訴案號：臺灣南投地方法
院檢察署八十九年度偵字第五一四號，及移送併辦：八十九年度偵字第二五三六號、
第二六一一號），提起上訴，本院判決如左：
      主  文
原判決關於丁○○未經許可，持有可發射子彈具有殺傷力之改造手槍部份及定應執行
刑部份撤銷。
丁○○連續未經許可，持有可發射子彈具有殺傷力之改造手槍，累犯，處有期徒刑壹
年月，併科罰金新臺幣柒萬元，罰金如易服勞役，以新臺幣玖佰元即銀元佰元折
算壹日。扣案之改造四五手槍壹枝（槍枝管制編號：0000000000）、改造
之九二手槍貳枝（槍枝編號：0000000000、0000000000）均沒
收。
其餘上訴駁回。
丁○○撤銷改判部份所處之刑，與上訴駁回部份所處之有期徒刑月，主刑部份應執
行壹年肆月。
      事  實
一、丁○○於民國八十四、五年間，曾因竊盜、違反槍砲彈藥刀械管制條例、麻醉藥
    品管理條例及妨害自由等案件，經臺灣南投地方法院先後判處有期徒刑十月、一
    年六月、六月及六月，經定執行刑及接續執行，甫於八十七年五月七日縮刑期滿
    執行完畢。詎仍不知悔改，基於概括之犯意：(1)於八十八年九、十月間某日某時
    許（起訴書誤載為同年八、九月間），自不詳年籍、姓名之人處取得具有殺傷力
    ，仿ＣＯＬＴ廠半自動手槍製造之金屬玩具槍換裝土製金屬槍管而成之改造四五
    手槍一枝（槍枝管制編號：0000000000）後，即未經許可而持有之，
    並將之藏放於其位於南投縣埔里鎮○○路一○三五號臨時帳棚內。(2)復於八十八
    年十月中旬某日下午四、五時許，在南投縣埔里鎮○○路三二○號住處，收受綽
    號「阿成」（真實姓名、年籍均不詳）之男子交付之改造九二手槍一枝，嗣於八
    十九年七月七日，在埔里簡易庭埔里分局製作筆錄時，即主動向警方自首其持有
    貝瑞塔改造之九二手槍壹枝（槍枝編號：0000000000），並於同日下
    午四時三十分許，協同警方前往埔里鎮新生橋頭興中亭下起出該槍枝。(3)另於七
    月二十八日十七時二十分，於警方至丁○○埔里鎮○○路三二○號家中臨檢時，
    丁○○之妻潘鳳珠主動將一把黎某持有之具有殺傷力改造的貝瑞塔九二手槍（槍
    枝管制編號：0000000000）交給警方。
二、丁○○於八十八年十二月間某時許，明知王重欽（業由檢察官另案偵查）在其位
    於南投縣埔里鎮○○路三二○號住處，向其借款，所交付供其質押之丙○○所有
    ，於八十七年二月十三日上午十時許失竊之BENZ廠牌，車牌號碼ＹＤ－八九八九
    號之自用小客車（其上懸掛乙○○於八十六年間失竊之ＲＢ－六四六六號車牌二
    面，原車牌迄未尋獲）一部，係來路不明之贓物，竟仍予收受供為借款債權之擔
    保。嗣於八十九年一月二十一日凌晨三時四十分許，其駕駛上開自用小客車，返
    回其上址住處時，為警當場查獲。其旋於同日主動向警方供出其持有上開改造四
    五手槍一枝，並於同日上午七時十五分帶同警員至其前揭藏放槍枝之臨時帳棚內
    ，查扣上開具殺傷力之改造四五手槍一枝。
三、案經南投縣警察局埔里分局報請臺灣南投地方法院檢察署檢察官偵查起訴及移送
    併辦。
      理  由
一、（一）訊據被告丁○○（以下簡稱被告）固對於其於八十八年九、十月間某日某
    時許，取得上開具有殺傷力之改造四五手槍一枝而持有，並將之藏放於前揭臨時
    帳棚之事實，坦承不諱，惟辯稱：上開改造手槍一枝，是黃泰瑜以紙盒包裝交其
    寄放者，不知黃泰瑜所寄放者係改造手槍，寄放後十餘日，打開一看才知道是改
    造手槍，其有打電話請黃泰瑜取回去，但一直找不到黃泰瑜云云。經查，原審法
    院於八十九年四月七日調查時，提訊另案在臺灣臺中戒治所強制戒治之證人黃泰
    瑜到庭證稱：伊並無交付右揭改造手槍予被告，扣案手槍不是伊所有等語，堪認
    被告上開所辯右揭改造手槍係黃泰瑜所寄放乙節，與事實不符，不足採信。而扣
    案之右揭改造手槍一枝（槍枝管制編號：0000000000），經送請內政
    部警政署刑事警察局鑑定結果，送鑑改造四五手槍一枝（槍枝管制編號：000
    0000000），係仿ＣＯＬＴ廠半自動手槍製造之金屬玩具槍換裝土製金屬
    槍管而成之改造手槍，機械性能良好，認具殺傷力，有該局八十九年二月三日刑
    鑑字第一四五二一號鑑驗通知書一紙附卷可稽，並有上開改造四五手槍一枝（槍
    枝管制編號：0000000000）扣案及現場照片五張附卷可稽。（二）另
    被告雖協同警方前往興中亭起出改造之九二手槍一枝，惟辯稱：是一名綽號「阿
    成」的男子騎車前往埔里找我，說他（阿成）目前被通緝，身上帶著槍不方便，
    要把該支改造手槍寄放在我這兒，但是被我拒絕，後來他騎機車載我說要去找朋
    友，剛好經過埔里鎮新生橋頭興中亭，他停車後和我把該槍藏在興中亭下，並由
    他拿石頭遮蓋後，我們就離開云云（見偵卷第二五三六號卷第三頁），阿成叫「
    胡志成」，都在台中這帶活動，他是在十月中旬去找我藏槍云云（見偵卷第二五
    三六號第十六頁反面）。惟經檢察官於偵查中訊問胡志成供稱：被告是我堂姐夫
    ，八十八年十月四日在台中看守所服刑到八十九年一月十四日才出所，並未交付
    槍枝給被告，最後一次看見被告是今年二月去埔里他家找堂姐聊天，沒有做什麼
    等語（同上卷第十九頁至二十頁反面）。被告辯稱槍枝是十月中旬與「阿成」去
    藏放，惟胡志成於十月四日即已入監服刑，核被告所供與事實不符，且被告係胡
    志成之堂姐夫，被告初供對「阿成」之真實年籍姓名不詳，復供稱「阿成」即胡
    志成，顯係事後卸責之詞，委無足採。復有扣案之九二改造手槍一枝（槍枝管制
    編號：0000000000），經送請內政部警政署刑事警察局鑑定結果，送
    鑑改造九二手槍一枝（槍枝管制編號：0000000000，係仿ＢＴＲＥＴ
    ＴＡ廠半自動手槍製造之玩具槍換裝土製金屬槍管而成之改造手槍，機械性能良
    好，認具殺傷力，有該局八十九年七月二十四日刑鑑字第九六九九七號鑑驗通知
    書一紙附卷可稽。（三）末查：被告之妻於八十九年七月二十八日自動報繳改造
    之九二手槍壹枝予警方，被告辯稱「我人在監獄完全不知，扣案的槍枝不是我的
    」云云。惟潘鳳珠於警訊中供稱：改造之手槍是放在我居處三樓的廚櫃內，我在
    七月二十七日下午二點多打掃時無意間發現的，之後我就把手槍拿到一樓客廳的
    茶桌下擺著，後來警方二十八日下午來臨檢時，我就自動拿出來，槍枝應該是我
    先生丁○○的，因為只有我們二人居住，在二十七日打掃之前我都不知道有這把
    槍等語（見偵卷第二六一一號第十三頁至反面），被告亦供承該處是伊父親買的
    ，已住了很久，直到收押前（八十九年六月六日）等語（見偵卷第二五三六號第
    十七頁反面）。綜上，該處僅被告夫妻二人居住，二人間並無嫌隙，其妻當無構
    陷被告之理，故被告辯稱不知情，應係卸責之詞。扣案之九二改造手槍一枝（槍
    枝管制編號：0000000000），經送請內政部警政署刑事警察局鑑定結
    果，送鑑改造九二手槍一枝（槍枝管制編號：0000000000），係仿Ｂ
    ＥＲＥＴＴＡ廠半自動手槍製造之金屬玩具槍換裝土製金屬槍管而成之改造手槍
    ，機械性能良好，認具殺傷力，有該局八十九年八月五日刑鑑字第一○七三三二
    二號鑑驗通知書一紙附卷可稽，並有上開改造九二手槍一枝（槍枝管制編號：0
    000000000）扣案可稽。
    綜上所述，被告連續未經許可持有上開具有殺傷力之改造手槍之犯行，洵堪認定
    。
二、另訊據被告丁○○固對於其於八十八年十二月間某時許，在其右揭住處收受王重
    欽所交付之右揭自用小客車一輛（其上懸掛ＲＢ－六四六六號車牌二面），供為
    借款債權擔保之事實，坦白承認，惟矢口否認有何收受贓物之犯行，辯稱：不知
    王重欽所交付之右揭自用小客車為贓車云云。經查，上開自小客車係丙○○所有
    ，於八十七年二月十三日上午十時許，在高雄市苓雅區○○○路二○四號前失竊
    ，及其上懸掛之ＲＢ－六四六六號車牌二面，係乙○○於八十六年間失竊之事實
    ，業據被害人丙○○於警訊時指述碁詳，並有車輛竊盜、車牌失竊資料個別查詢
    報表一紙、車籍作業系統查詢認可資料二紙、照片三張及現場圖一紙附卷可憑，
    是上開自用小客車及ＲＢ－六四六六號車牌二面均屬贓物無訛。又被告於原審八
    十九年六月二十九日調查時復供稱：王重欽交付上開自用小客車時並無交付行車
    執照等任何車籍證明文件，衡情以車輛供為借款之擔保者，貸與人一般均會檢視
    行車執照或其他車籍證明文件，以確保車輛來源之正當，被告既未事先檢視上開
    自用小客車之證明文件，即率予收受供為借款債權之擔保，顯與常情有違，其主
    觀上應有贓物之認識無疑。是其前開所辯收受上開自用小客車時不知係贓車云云
    ，亦不足採信。本件事證明確，右揭被告收受贓物之犯行，亦洵堪認定。
三、被告自八十八年九、十月間某日某時許起，至八十九年七月二十八日十七時二十
    分，於警方至丁○○埔里鎮○○路三二○號家中臨檢時，查獲丁○○之妻潘鳳珠
    交出之一把改造的九二手槍時止，未經許可，連續持有上開具殺傷力之改造手槍
    三枝（槍枝管制編號：0000000000、0000000000、000
    0000000）。核其所為，係犯槍砲彈藥刀械管制條例第十一條第四項之未
    經許可, 持有可發射子彈具有殺傷力之槍枝罪。又被告前後多次犯行，時間緊接
    ，犯罪構成要件相同，顯係基於概括犯意為之，為連續犯，依刑法第五十六條加
    重其刑。另其於右揭時、地，收受上開右揭自用小客車一輛及其上懸掛之ＲＢ－
    六四六六號車牌二面，核犯刑法第三百四十九條第一項收受贓物罪。其以一行為
    收受上開車輛及車牌二面等贓物，侵害數人之財產法益，乃一行為觸犯數罪名，
    為想像競合犯，應依刑法第五十五條前段從一重處斷。被告所犯前開二罪，犯意
    各別，罪名有異，應予分論併罰。查被告曾於民國八十四、五年間，曾因竊盜、
    違反槍砲彈藥刀械管制條例、麻醉藥品管理條例及妨害自由等案件，經臺灣南投
    地方法院先後判處有期徒刑十月、一年六月、六月及六月，經定執行刑及接續執
    行，於八十七年五月七日縮刑期滿執行完畢，此有臺灣高等法院被告全國前案紀
    錄表一份在卷可按，其於刑之執行完畢後五年內再犯本件有期徒刑以上之數罪，
    為累犯，應各依刑法第四十七條之規定，加重其刑。另就被告所犯如事實欄一(2)
    、(3)之部份，雖未據公訴人起訴，惟與起訴之犯罪事實有連續犯之裁判上一罪之
    關係，依審判不可分原則，本院自得併予審理，附此說明。
四、就被告所犯連續末經許可持有可發射子彈具有殺傷力之改造手槍部份（撤銷改判
    部份）：
    原審認上訴人罪證明確，予以論罪科刑，固非無見，惟查：（一）原審就檢察官
    併辦部份（偵字第二五三六號、第二六一一號）未及審就，尚有未洽。（二）按
    槍砲彈藥刀械管制條例第十八條第一項前段規定須報繳全部槍砲、彈藥、刀械者
    ，始得減輕或免除其刑。被告連續持有可發射子彈具有殺傷力之改造手槍，其中
    就其妻潘鳳珠所交出之改造貝瑞塔九二手槍（槍枝管制編號：00000000
    00），既非被告所主動報繳，即與該條之規定不符，原審遽依該條規定予以減
    刑，亦有可議。檢察官上訴意旨據以指摘原判決不當，為有理由，應予本院將原
    判決撤銷改判。被告上訴意旨仍執前詞，否認犯罪，指摘原判決不當，為無理由
    ，應予駁回。爰審酌被告有上揭前科，竟不思悔悟復行犯罪，素行不佳，復持有
    改造四五手槍一枝及改造之九二手槍二枝，滋生社會危害，惟念其並未持上開手
    槍另犯他罪，且已有悔意等一切情狀，量處如主文第二項所示之刑，罰金部份並
    諭知易服勞役之折算標準，以資懲儆。扣案之改造手槍三枝（槍枝管制編號：0
    000000000、0000000000、0000000000），為違
    禁物，應依刑法第三十八條第一項第一款之規定，併予宣告沒收。
五、就被告收受贓物部份（上訴駁回部份）：
    原審持同一見解，適用刑法第三百四十九條第一項（原審漏引應更正）、第五十
    五條、第四十七條，並審酌被告有上揭前科犯行，仍不思悔改，素行不佳，收受
    來路不明之贓物，助長社會竊盜之風，量處被告有期徒刑參月，經核認事用法並
    無不合，量刑亦稱妥適。被告上訴意旨，猶否認犯罪，指摘原判決不當，為無理
    由，應予駁回。
六、被告丁○○撤銷改判部份所處之刑，與上訴駁回部份所處之有期徒刑參月，主刑
    部份應執行壹年肆月。至於併辦上開偵字第二五三六號卷，關於被告向「阿生」
    購買贓車部分，與本件並無裁判上一罪關係，應由公訴人另行依法處理。
七、保安處分係對受處分人將來之危險性所為拘束其身體、自由等之處置，以達教化
    與治療之目的，為刑罰之補充制度。本諸法治國家保障人權之原理及刑法之保護
作用，其法律規定之內容，應受比例原則之規範，使保安處分之宣告，與行為人
    所為行為之嚴重性、行為人所表現之危險性，及對於行為人未來行為之期待性相
    當。查修正後之槍砲彈藥刀械管制條例第十九條第一項規定：「犯第七條、第八
    條、第十條、第十一條、第十二條第一項至第三項、第十三條第一項至第三項之
    罪，經判處有期徒刑者，應於刑之執行完畢或赦免後，令入勞動場所，強制工作
    ，其期間為三年。」，此項規定不問對行為人有無預防矯治其社會危險性之必要
    ，一律宣付強制工作三年，限制其中不具社會危險性之受處分人之身體、自由部
    分，其所採措施與所欲達成預防矯治之目的及所需程度，不合憲法第二十三條所
    定之比例原則。犯上開條例第十九條所定之罪，不問對行為人有無預防矯治其社
    會危險性之必要，一律宣付強制工作三年之部分，業經司法院大法官會議釋字第
    四七一號解釋認為自公布之日起不予適用。犯該條例第十九條第一項所列舉之罪
    ，依個案情節符合比例原則部分，固應適用該條例宣告保安處分；至不符合部分
    而應宣告保安處分者，則仍由法院斟酌刑法第九十條第一項規定之要件，依職權
    為之，此經司法院大法官會議第四七一號著有解釋可資參照。查被告所持有者係
    仿造之改造手槍，其具體危險性未及一般制式槍械，且未持槍另犯其他案件，足
    認其知所悔懵，其社會危險性、行為嚴重性難認與保安處分宣告之目的及必要性
    相當，又被告於本案僅單純持有上開改造手槍，並未曾持以另犯他罪，亦難認其
    有犯罪之習慣，或因遊蕩、懶惰而觸犯刑章或以犯罪為常業，尚與刑法第九十條
    第一項所定令入勞動處所，施以強制工作之要件有間，本院經參酌前揭司法院大
    法官會議第四百七十一號解釋之意旨，認本案如依同條例第十九條第一項之規定
    為被告強制工作之諭知，有違比例原則，且不合於刑法第九十條第一項規定之要
    件，爰不予宣告強制工作，併此敘明。
據上論結，應依刑事訴訟法第三百六十八條、第三百六十九條第一項前段、第三百六
十四條、第二百九十九條第一項前段，槍砲彈藥刀械管制條例第十一條第四項，刑法
第十一條前段、第四十七條、第五十一條第五款、第四十二條第二項、第五十六條、
第三十八條第一項第一款，罰金罰鍰提高標準條例第二條，現行法規所定貨幣單位折
算新臺幣條例第二條，判決如主文。
本案經檢察官甲○○到庭執行職務。
中      華      民      國    八十九     年     十     月      十一    日
                                  臺灣高等法院臺中分院刑事第一庭
                                        審判長法  官  陳  紀  綱
                                              法  官  陳  登  源
                                              法  官  蕭  錦  鍾
右正本證明與原本無異。
違反槍砲彈藥刀械管制條例部分得上訴。
贓物罪部分不得上訴。
如不服本判決應於收受送達後十日內向本院提出上訴書狀，其未述上訴之理由者並
得於提起上訴後十日內向本院補提理由書（均須按他造當事人之人數附繕本）。
                                              書記官  蘇  昭  文
中      華      民      國    八十九     年      十     月      十二    日
附錄論罪科刑法條：
槍砲彈藥刀械管制條例第十一條第四項
未經許可，持有、寄藏或意圖販賣而陳列第一項所列槍砲者，處一年以上七年以下
  有期徒刑，併科新臺幣七百萬元以下罰金。
                                                                        Ｃ


司法院資訊處製作；財團法人民間司法改革基金會備份。
